【裁判字號】    96,易,3485
【裁判日期】    970111
【裁判案由】    竊盜等
【裁判全文】
臺灣高雄地方法院刑事判決              96年度易字第3485號
公  訴  人  臺灣高雄地方法院檢察署檢察官
被      告  丙○○
            乙○○
上列被告因竊盜等案件，經檢察官提起公訴（96年度偵字第1881
5 號、96年度偵字第22466 號、96年度偵字第23526 號、96年度
偵字第23811號），本院判決如下：
    主  文
丙○○共同犯攜帶兇器竊盜罪，累犯，處有期徒刑拾月，減為有
期徒刑伍月；又共同犯侵入住宅罪，累犯，處有期徒刑參月；又
共同犯攜帶兇器毀越安全設備竊盜罪，累犯，處有期徒刑壹年。
應執行有期徒刑壹年陸月。
乙○○無罪。
    事  實
一、丙○○曾於民國92年間因違反毒品危害防治條例案件，分別
    經本院91年度易字第4451號、91年度訴字第3634號，判處有
    期徒刑8 月、4 月，並經定應執行刑11月確定，甫於93年12
    月5 日縮短刑期執行完畢出監。詎其竟不知悔改，分別於(一)
    96年3 月20日中午12時20分，夥同姓名年籍不詳之成年男子
    ，共同基於為自己不法所有之犯意聯絡，前往高雄市○○區
    ○○路272 巷8 號3 樓己○○住處，由丙○○在旁把風，該
    名男子則以客觀上對於人之生命、身體及安全構成威脅，可
    供兇器使用之T 型扳手1 支（未據扣案），撬開鐵門門鎖侵
    入屋內後（侵入住宅部份未據告訴），竊取手機1 支、金飾
    1 兩、筆記型電腦1 台及現金新臺幣3000元，得手後渠等正
    欲離開之際、適為自外返家之己○○妻庚○○撞見，並大喊
    抓賊，丙○○及該名男子隨即逃逸。(二)於96年6 月4 日上午
    5 時45分許，夥同另名姓名年籍不詳之成年男子共同基於侵
    入住宅之犯意聯絡，侵入高雄市苓雅區○○○路83號13樓丁○○住處，適屋主丁○○聽聞聲音起床發現，丙○○及該名
    男子立即奪門而出。嗣於同日晚間7 時許，丁○○發現丙○○在其前開住處樓下，隨即報警而於同日晚間7 時30分許在
    高雄苓雅區○○○路12號前為警查獲。(三)於96年6 月23日下
    午3 時30分許，丙○○復與姓名年籍不詳之成年男子共同基
    於意圖為自己不法所有之犯意聯絡，前往高雄市○○區○○
    街146 巷4 之4 號6 樓戊○○住處，由丙○○在旁把風，該
    男子則持客觀上對於人之生命、身體及安全構成威脅，可供
    兇器使用之螺絲起子1 把（未據扣案），破壞窗戶欄杆並逾
    越窗戶後（侵入住宅及毀損部分均未據告訴），竊取金杯1
    對、大花瓶1 支、銅器3 支、茶葉5 斤、洋酒10瓶、茶壼86
    支，並進入5 樓竊走鑰匙1 串後逃離現場。嗣於96年6 月30
    日下午11時20分，丙○○返回現場，為警當場查獲，並在其
    身上扣得戊○○住處鑰匙1 串，始悉上情。
二、案經高雄市政府警察局三民第二分局、苓雅分局報告臺灣高
    雄地方法院檢察署檢察官偵查起訴。
    理  由
壹、程序部分：
    按被告以外之人於審判外之陳述，雖不符刑事訴訟法第159
    條之1 至第159 條之4 之規定，而經當事人於審判程序同意
    作為證據，法院審酌該言詞陳述或書面陳述作成時之情況，
    認為適當者，亦得為證據；當事人、代理人或辯護人於法院
    調查證據時，知有第159 第1 項不得為證據之情形，而未於
    言詞辯論終結前聲明異議者，視為有前項之同意，刑事訴訟
    法第159 條之5 定有明文。本件所援引之以下各項證據（詳
    後述），固有部分屬傳聞證據，然公訴人、被告於本院調查
    證據時，均知有前開第159 第1 項不得為證據之情形，且於
    言詞辯論終結前，均未聲明異議，且本院審酌該等證據作成
    時之狀況，並無違法取證之情事，且無不宜作為證據之情形
    ，依前開說明，爰認均有證據能力，合先敘明。
貳、實體部分：
(一)訊據被告丙○○對上揭事實於本院審院時坦承不諱，核與證人
  即被害人戊○○、丁○○、己○○、庚○○證述情節均屬相符
  ，復有內政部警政署刑事警察局鑑定書1 紙、高雄政府警察局
  三民第二分局6 月23日刑案現場勘查報告表2 張、現場照片47
  張、搜索扣押筆錄、扣押物品目錄表、贓物認領保管單各1 紙
  、扣案贓物鑰匙1 串照片2 張、錄影帶翻拍照片2 張等附卷可
  參。顯見被告丙○○之前開自白與事實相符，自得為認定其犯
  罪之依據。是以，本件事證明確，被告丙○○之犯行堪以認定
  ，應依法論科。
(二)按刑法第321 條第1 項第3 款之攜帶兇器竊盜罪，係以行為人
  攜帶兇器竊盜為其加重條件，此所謂兇器，其種類並無限制，
  凡客觀上足對人之生命、身體、安全構成威脅，具有危險性之
  兇器均屬之，且祇須行竊時攜帶此種具有危險性之兇器為已足
  ，並不以攜帶之初有行兇之意圖為必要（最高法院79年台上字
  第5253號判例意旨參照），查被告丙○○於事實欄一(一)(三)所示
  之時、地，分別夥同姓名、年籍不詳之成年男子持T 型板手及
  螺絲起子撬開鐵門門鎖及破壞窗戶欄杆一節，業據被告丙○○
  坦承在卷，雖該T 型扳手及螺絲起子均未據扣案，然前開工具
  足以撬開鐵門門鎖及破壞窗戶欄杆，足見其質地堅硬，客觀上
  已足傷害人之身體、生命，均係具有危險性之兇器。再按刑法
  第321 條第1 項第2 款所謂安全設備，係指依社會通常觀念足
  認為防盜之設備而言，窗戶欄杆具有防盜之作用，應屬刑法第
  321 條第1 項第2 款所定之其他安全設備（最高法院45年臺上
  字第1443號判例、69年度台上字第2415號號判決意旨參照參照
  ），本件被告丙○○於事實欄一(三)之時間、地點夥同姓名、年
  籍不詳之成年男子，持螺絲起子將窗戶欄杆破壞並拉開後，打
  開窗戶侵入屋內行竊財物一節，業據證人戊○○於偵查中證述
  明確，復有高雄市政府警察局三民第二分局刑案現場勘查報告
  表1 份可稽，堪認被告丙○○與姓名年籍不詳之男子，係攜帶
  兇器，毀壞並逾越安全設備後進入前揭處所行竊。核被告所為
  ，就事實欄一(一)部分係犯刑法第321 條第1 項第3 款攜帶兇器
  竊盜罪、就事實欄一(二)部分係犯刑法第306 條侵入住宅罪、就
  事實欄一(三)部分係犯刑法第321 條第2 款、第3 款攜帶兇器毀
  越安全設備竊盜罪。被告丙○○與姓名、年籍不詳之成年男子
  ，就前開犯行，均有犯意聯絡及行為分擔，應論以共同正犯。
  被告所犯上開3 罪，犯意個別，罪名不同，應分論併罰。另被
  告曾於92年間因違反毒品危害防制條例案件，經本院91年度易
  字第4451號、91年度訴字3634號，分別判處有期徒刑8 月、4
  月，並定應執行刑11月確定，甫於93年12月5 日縮短刑期執行
  完畢出監，有臺灣高等法院被告前案紀錄表1 份可按，其於有
  期徒刑執行完畢後，5 年內故意再犯本件有期徒刑以上之罪，
  均為累犯，均應依法加重其刑。爰審酌被告丙○○有多次竊盜
  、偽造文書等前科，素行不佳，且正值青年，不思以正當途徑
  賺取所需，竟貪圖私欲，竊取他人之財物，甚且任意侵入他人
  住宅，破壞告訴人居住安寧，所為實有不當，惟念其犯後於本
  院審理中已坦承犯行，態度尚稱良好等一切情狀，量處如主文
  所示之刑。又被告丙○○所犯本件事實欄一(一)犯行之時間係在
  96 年4月24日以前，所犯之罪悉合於中華民國96年罪犯減刑條
  例第2 條第1 項第3 款所定減刑條件，爰依法減輕其宣告刑2
  分之1 後，與事實欄一(二)(三)部分不應減刑之犯罪所處之刑，並
  定應執行刑。
參、被告丙○○不另為無罪諭知部分：
(一)公訴意旨另以：被告丙○○於96年6 月4 日上午5 時45分許，
  夥同姓名年籍不詳之成年男子共同基於意圖為自己不法所有之
  犯意聯絡，侵入高雄市苓雅區○○○路83號13樓丁○○住處，
  以自備客觀上對於人之生命、身體及安全構成威脅，可供兇器
  使用之螺絲起子欲撬開房間喇叭鎖入內行竊時，適屋主丁○○
  聽聞聲音起床發現，丙○○及該名男子立即奪門而出，因認被
  告丙○○此部份涉犯刑法第28條、第321 條第2 項共同加重竊
  盜未遂罪嫌。
(二)訊據被告丙○○固不否認於前揭時間，侵入丁○○前揭住處，
  惟辯稱：高雄市苓雅區○○○路83號13樓安全門沒有鎖，進入
  安全門後就是喇叭鎖，伊與該名男子正撬開喇叭鎖，有碰一聲
  ，屋主就從裡面把門推出來，渠等就跑了等語。經查：
1、刑法第321 條第1 項各款所列情形，乃竊盜之加重要件，行
   為人是否構成刑法第32 1條各款之犯罪，仍應視行為人已否
   著手實施同法第320 條之竊盜行為而定，而竊盜行為之著手
   ，係以已否開始財物之搜尋為要件，若行為人僅著手於刑法
   第321 條第1 項各款所列之加重要件行為，而尚未為竊盜行
   為之著手者，仍不能以該條竊盜罪之未遂犯論科（最高法院
   85年臺非字第116 號判決參照）。
2、證人即告訴人丁○○於偵查中證述：當時伊人在家裡，伊在
   房間有聽到聲音就開門，伊開門就看見一個男的正要開伊房
   間門，被告丙○○正站在大門口那裡，伊就追他們並大聲呼
   喊（參偵二卷第10頁）等情，核與被告丙○○所辯情節相符
   ，足認被告丙○○夥同姓名、年籍不詳之成年男子，進入丁○○其住處大門後，持螺絲起子欲撬開房間喇叭鎖入內之際
   ，即遭屋主丁○○發現，隨即奪門而出，則被告丙○○及與
   其一同前往行竊之男子均尚未進入房間內基於行竊之意思開
   始搜尋財物，揆諸前揭說明，實難認渠等已著手為竊盜行為
   。
(三)按裁判上一罪案件，檢察官就犯罪事實一部起訴者，依刑事訴
  訟法第267條規定，其效力及於全部，受訴法院基於審判不可
  分原則，對於未經起訴之其餘事實，應一併審判，此為犯罪事
  實之一部擴張；同理，檢察官所起訴之全部事實，經法院審理
  結果認為一部不能證明犯罪或行為不罰時，僅於判決理由內說
  明不另為無罪之諭知，毋庸於主文內為無罪之宣示，此為犯罪
  事實之一部縮減。至於刑事訴訟法第300條所規定，有罪之判
  決，得就起訴之犯罪事實，變更檢察官所引應適用之法條者，
  係指法院在事實同一之範圍內，不變更起訴之犯罪事實；亦即
  在不擴張及減縮原訴之原則下，於不妨害基本社會事實同一之
  範圍內，始得自由認定事實，適用法律，三者不能混為一談。
  易言之，檢察官依裁判上一罪起訴之甲、乙犯罪事實，經法院
  審理結果，倘認為甲事實不能證明其犯罪時，即為犯罪事實之
  減縮，僅於理由說明不另為無罪之諭知，不發生變更起訴法條
  問題。（最高法院92年台上字第4031號判決意旨參照）。本件
  檢察官就被告黃婉珺涉犯加重竊盜未遂犯行之舉證尚不能使本
  院獲致有罪判決之確切心證，此外，復查無其他積極證據足資
  認定被告丙○○涉有上開加重竊盜未遂犯行，惟此部分如成立
  犯罪，即與其前揭起訴經論罪之犯罪事實具一罪關係，揆諸前
  揭說明，自應就此部分不另為無罪之諭知，附此敘明。
肆、被告乙○○無罪部分：
一、公訴意旨略以：被告乙○○於96年6 月23日下午3 時30分，
    與被告丙○○共同基於意圖為自己不法所有之犯意聯絡，前
    往高雄市○○區○○街146 巷4 之4 號6 樓戊○○住處，以
    自備客觀上對於人之生命、身體及安全構成威脅，可供兇器
    使用之螺絲起子，破壞窗戶欄杆，侵入屋內，竊取金杯1 對
    、大花瓶1 支、銅器3 支、茶葉5 斤、洋酒10瓶、茶壼86
    支，並進入5 樓竊走鑰匙1 串後逃離現場，因認被告乙○○
    涉犯刑法第28條、第321 條第1 項第3 款之共同攜帶兇器竊
    盜罪。
二、按犯罪事實應依證據認定之，無證據不得認定其犯罪事實；
    不能證明被告犯罪者，應諭知無罪之判決，刑事訴訟法第15
    4 條第2 項、第301 條第1 項定有明文。次按認定不利於被
    告之事實，須依積極證據，苟積極證據不足為不利於被告事
    實之認定時，即應為有利於被告之認定，更不必有何有利之
    證據，最高法院30年上字第816 號著有判例。所謂「積極證
    據足以為不利被告事實之認定」，依據同院76年臺上字第49
    86號判例意旨，係指據為訴訟上證明之全盤證據資料，在客
    觀上已達於通常一般之人均不致於有所懷疑、而得確信被告
    確曾犯罪之程度；若未達到此一程度，而有合理之懷疑存在
    時，即無從為有罪之確信。
三、公訴人認被告乙○○涉犯加重竊盜罪嫌，無非係以證人即共
    同被告丙○○、證人即告訴人戊○○於偵查中之證述；刑案
    現場勘查報告書1 紙；錄影帶翻拍照片2 張為其論據。訊據
    被告乙○○堅決否認有何加重竊盜犯行，辯稱：伊不認識同
    案被告丙○○，並無於96年6 月23日前往高雄市○○區○○
    街146 巷4 之4 號6 樓行竊等語。經查：
(一)證人即共同被告丙○○到院證述：96年6 月23日與其一同前往
  高雄市○○區○○街146 巷4 之4 號6 樓行竊的人是陳進元，
  不是乙○○，伊在警詢時會陳述是乙○○，是因為當時監視錄
  影帶拍到2 個人，警察要伊說出另1 個人的姓名，伊才說是乙○○，伊很後悔，監視錄影帶拍到的人是陳進元，伊和乙○○
  互不認識等語（見本院卷第78頁、79頁）。核與被告乙○○所
  述：伊不認識被告丙○○，伊沒有在公訴意旨所示之時間前往
  高雄市○○區○○街146 巷4 之4 號6 樓行竊等語相符，堪信
  被告乙○○所辯與被告丙○○互不相識一節為真實。
(二)另證人即被害人戊○○雖證述：96年6 月23日下午3 時30分許
  ，伊回到家中發現一些古董不見，6 樓的窗戶被破壞，伊放在
  5 樓倉庫的某串鑰匙被偷走等語（見偵一卷第15頁），然證人
  即告訴人戊○○證述內容僅足證明其前開處所，於前揭時間遭
  竊，其並未親見被告2 人於上開時、地行竊之事實，尚難僅憑
  證人戊○○之證述遽認被告乙○○有公訴人所指之共同加重竊
  盜犯行。再高雄市政府警察局三民第二分局刑案現場勘查報告
  表雖詳載該案現場描述及現場採取之跡證暨處理情形，然現場
  所發現之5 枚可疑指紋，經送內政部警政署刑事警察局比對結
  果，並未發現相符者，有內政部警政署刑事警察局96年7 月25
  日刑紋字第0960103287號鑑驗書1 張在卷可參，自難據此為不
  利於被告之認定。
(三)公訴意旨雖以96年6 月23日高雄市○○區○○街146 巷4 之4
  號1 樓之翻拍照片作為認定被告乙○○有與被告丙○○一同前
  往行竊之依據，然證人即共同被告丙○○已到院證述該翻拍照
  片中之男子，係與其一同前往行竊之陳進元，非乙○○等語，
  業已敘明如前。且到庭之被告乙○○身材偏瘦、戴眼鏡、膚色
  黝黑，雙頰消瘦，有本院當庭拍攝之照片5 張附卷可稽（見本
  院卷第93頁），與前開翻拍照片中之男子體格壯碩，未戴眼鏡
  ，圓形臉顯不相同，更足徵被告乙○○所辯伊不認識被告丙○○，於前揭時間並未前往前開處所等語，堪以採信。
四、綜上，公訴意旨所舉上開證據，均不足為被告乙○○有共同
    加重竊盜犯行。本件復查無其他積極證據，足資認定被告有
    何公訴意旨指稱之加重竊盜犯行，揆諸上揭法條及判例之說
    明，自應為被告乙○○無罪之諭知。
據上論斷，應依刑事訴訟法第299 條第1 項前段、第301 條第1
項，第28條、第306 條、第321 條第1 項第2 款、第3 款、刑法
第51條第5 款，刑法施行法第1 條之1 ，中華民國九十六年罪犯
減刑條例第2 條第1 項第3 款、第7 條，判決如主文。
本案經檢察官甲○○到庭執行職務。
中    華    民    國    97    年    1     月    11    日
                  刑事第十一庭  審判長法  官  施柏宏
                                      法  官  黃宗揚
                                      法  官  黃繼瑜
以上正本證明與原本無異。
如不服本判決應於收受本判決後10日內向本院提出上訴書狀，並
應敘述具體理由，如未敘述上訴理由者，應於上訴期間屆滿後20
日內補提理由書狀於本院（均須按他造當事人之人數附繕本）「
切勿逕送上級法院」。
中    華    民    國    97    年    1     月    11    日
                                      書記官  曾小玲
附錄本案論罪科刑法條全文：
刑法第306條
無故侵入他人住宅、建築物或附連圍繞之土地或船艦者，處 1 年
以下有期
徒刑、拘役或 3 百元以下罰金。
無故隱匿其內，或受退去之要求而仍留滯者，亦同。
刑法第321條
犯竊盜罪而有左列情形之一者，處六月以上、五年以下有期徒刑
：
一、於夜間侵入住宅或有人居住之建築物、船艦或隱匿其內而犯
之者。
二、毀越門扇、牆垣或其他安全設備而犯之者。
三、攜帶兇器而犯之者。
四、結夥三人以上而犯之者。
五、乘火災、水災或其他災害之際而犯之者。
六、在車站或埠頭而犯之者。
前項之未遂犯罰之。


司法院資訊處製作；財團法人民間司法改革基金會備份。
